臺灣雲林地方法院民事簡易判決
110年度港簡字第128號
原      告  中國信託商業銀行股份有限公司


法定代理人  利明献  


訴訟代理人  王裕程  

上列原告與被告紀淑雲、王志維、王志翔間請求代位請求分割遺
產事件，本院判決如下：
    主  文
原告之訴駁回。
訴訟費用由原告負擔。
    事實及理由
壹、程序事項：
    按訴狀送達後，原告不得將原訴變更或追加他訴。但請求之
    基礎事實同一者，不在此限。民事訴訟法第255條第1項第2
    款定有明文。本件原告起訴時，係請求將被代位人王禹喬、
    李政慧繼承所得部分分別分割，且分割後被代位人王禹喬、
    李政慧各以應繼分比例8分之1為分別共有，嗣經原告於民國
    110年10月7日本院審理時當庭變更為按如附表所示應繼分比
    例為分割，核與上開規定相符，應予准許。
貳、實體事項：
一、原告主張：原告對被代位人王禹喬、李政慧有新臺幣（下同）73,087元及利息之債權未為清償，已經臺灣臺中地方法院核發107年度司促字第30462號支付命令及確定證明書在案。而被代位人王禹喬、李政慧為被繼承人王龍國之再轉繼承人，王龍國往生後遺留有雲林縣○○鄉○○○段000○0地號土地（土地面積566平方公尺，權利範圍2分之1）、同段410之48地號土地（土地面積276平方公尺，權利範圍2分之1）、同段419地號土地（土地面積533平方公尺，權利範圍4分之1）等不動產（下稱系爭不動產）。被代位人王禹喬、李政慧及被告均未就系爭不動產為分割，屬全體繼承人公同共有，原告無法聲請執行被代位人王禹喬、李政慧對系爭不動產之持分以實現債權，爰依民法第242條、第1164條等規定提起本件訴訟。並聲明：被代位人王禹喬、李政慧及被告應就系爭不動產，依如附表所示應繼分比例分割為分別共有。
二、被告則承認原告之主張，並無其他意見。
三、本院之判斷：
　　㈠按債務人怠於行使其權利時，債權人因保全債權，得以自
      己之名義，行使其權利。民法第242條定有明文。又該條
      所定債務人怠於行使其權利時，債權人因保全債權，得以
      自己之名義，行使其權利之先決條件，須債務人果有此權
      利，且在可以行使之狀態，始有債權人代位行使之可言；
      債權人得代位行使者為債務人之權利，而非自己之權利，
      若債務人並無該項權利，債權人自無代位行使之可言(最
      高法院65年台上字第381號判決、70年度台上字第2643號
      判決意旨參照)。次按「原告之訴，有下列各款情形之一
      者，法院得不經言詞辯論，逕以判決駁回之。但其情形可
      以補正者，審判長應定期間先命補正：一、當事人不適格
      或欠缺權利保護必要。二、依其所訴之事實，在法律上顯
      無理由」，民事訴訟法第249條第2項定有明文。而所謂原
      告之訴，依其所訴之事實，在法律上顯無理由者，係指依
      原告於訴狀內記載之事實觀之，在法律上顯然不能獲得勝
      訴之判決者而言（最高法院62年台上字第845號裁判要旨
      參照）。再按民法第1164條所定之遺產分割，係以整個遺
      產為一體為分割，並非以遺產中個別之財產分割為對象，
      亦即遺產分割之目的在廢止遺產全部之公同共有關係，而
      非旨在消滅個別財產之公同共有關係，其分割方法應對全
      部遺產整體為之（最高法院95年度台上字第1637號判決意
      旨參照）。遺產分割係以消滅遺產公同共有關係為目的，
      故除被繼承人以遺囑禁止繼承人分割之遺產，及共同繼承
      人以契約約定禁止分割之遺產外，應以全部遺產整體為分
      割，不能僅以遺產中之個別財產為分割之對象（最高法院
      84年台上字第2410號判決要旨參照）。
　　㈡原告雖主張其可代位王禹喬、李政慧請求分割系爭不動產
　　　，惟查，依財政部北區國稅局遺產稅免稅證明書所載被代
      位人之被繼承人王龍國之遺產除系爭不動產外，尚有雲林
      縣○○鄉○○段000○00地號土地（土地面積5,768平方公尺，
      權利範圍4分之3）及坐落於新北市之土地、房屋（見本院
      卷第281頁至第287頁）。而本院業於民國110年10月27日
      裁定命原告遵期聲請閱卷並為補正，且該裁定業於110年1
      0月28日合法送達予原告，有送達證書附卷可參。原告逾
      期迄未補正，亦有收文資料查詢清單及案件統計資料查詢
      結果在卷可憑，依前開說明，遺產分割係以消滅遺產之公
      同共有關係為目的，自應以全部遺產整體予以分割，不能
      僅以遺產中之部分財產為分割之對象，故被代位人王禹喬
      、李政慧既無請求僅就被繼承人王龍國之部分遺產即系爭
      不動產為裁判分割之權利，原告自亦無代位王禹喬、李政
      慧請求之餘地。
四、綜上，原告代位王禹喬、李政慧請求分割系爭不動產，為顯
    無理由，依前開規定及說明，爰不經言詞辯論，判決駁回原
    告之訴。
五、訴訟費用負擔之依據：民事訴訟法第78條。
中　　華　　民　　國　　110 　年　　12　　月　　9 　　日
                      北港簡易庭  法  官  詹皇輝
以上正本證明與原本無異。
如不服本判決，應於送達後20日內，向本院北港簡易庭提出上訴
狀並表明上訴理由，如於本判決宣示後送達前提起上訴者，應於
判決送達後20日內補提上訴理由書（須附繕本）。
中　　華　　民　　國　　110 　年　　12　　月　　10　　日
                                  書記官  伍幸怡
附表：
編號 繼承人 應繼分比例 1 王禹喬 公同共有4分之1 2 李政慧  3 紀淑雲 4分之1 4 王志維 4分之1 5 王志翔 4分之1